【裁判字號】    97,交聲,20
【裁判日期】    970307
【裁判案由】    違反道路交通管理處罰條例聲明異議
【裁判全文】
臺灣花蓮地方法院交通事件裁定          97年度交聲字第20號
原處分機關  交通部公路總局臺中區監理所
異  議  人
即受處分人  甲○○
上列受處分人因違反道路交通管理處罰條例案件，對於交通部公
路總局臺中區監理所96年12月18日所為之裁決處分（處分案號：
中監違字第裁60─P00000000號）聲明異議，本院裁定如下：
    主  文
異議駁回。
    理  由
一、原處分意旨略以：異議人即受處分人（以下稱異議人）甲○
    ○，於民國96年11月3 日下午1時18分許，駕駛車號Z7-8098
    號自用小客車，沿省道臺9線由北往南行駛，行經該路段234
    .1 公里處，在設有禁止超車標線路段超車，為警以異議人
    有違反道路交通管理處罰條例第47條第2 款之行為攔停當場
    舉發。案移原處分機關，經原處分機關認異議人確有前述違
    規行為，仍依道路交通管理處罰條例第47條第2款、第63 條
    第1項第1 款之規定，裁罰新臺幣（下同）1,200元，並記違
    規點數1點。
二、異議意旨略以：異議人行經前揭路段時，並未在設有禁止超
    車標線路段即雙黃實線處超車，而係在該處單黃虛線可超車
    處超車，並未違規，而警員取締時不僅認知有誤亦無任何攝
    影設備存證，復於花蓮縣警察局舉發違反道路交通管理事件
    通知單上誤載違規地點為「臺9線234公里300 公尺」，經異
    議人申訴後始加以更正，舉發顯有瑕疵，因不服原處分而聲
    明異議云云。
三、按汽車駕駛人超車時，在設有禁止超車標誌、標線處所超車
    者，處新臺幣1,200元以上2,400元以下罰鍰，並記違規點數
    1點，道路交通管理處罰條例第47條第2款、第63條第1項第1
    款分別定有明文。訊據異議人固不否認有於前揭時、地行經
    上開路段超車之行為，及現場位置與證人即當日執勤舉發本
    違規事件之花蓮縣警察局鳳林分局南平派出所警員乙○○所
    繪之現場圖相符，惟矢口否認有在禁止超車標線處所超車之
    行為，並以上揭情詞置辯，惟查：
    (一)證人乙○○於本院調查時到庭具結證稱：省道臺9線234公
      里路段經常發生車禍，所以當日係在該路段加強取締防制
      車禍，執勤位置係下坡路段，故路況看得很清楚，異議人
      當時確係雙黃線超車，且連續超越過3 輛車後，在圖上虛
      線位置始駛入原車道，當時因剛至該取締地點準備執勤，
      尚未及錄影，故伊指揮異議人停車時，另1 名執勤同事劉
      成功，就將被異議人所超車之頭1 部車車號登記下來，異
      議人所述虛線部分只有50公尺，行進中在那邊超車是不可
      能的。舉發單違規地點之記載，係誤載為渠等執勤所在之
      位置，異議人開始超車之地點，確係臺9 線234公里100公
      尺處無訛，至異議人申訴後函復時所附之照片，係伊嗣後
      前往取締現場所照，僅在供作現場狀況參考等語，並有證
      人所繪取締現場圖1份附卷可稽。
    (二)按警員係代表國家執行道路交通安全與秩序之維護及違規
      行為之告發等公權力之公務員，其依法掣單舉發違反道路
      交通管理處罰條例所列之違規事實，本質上為行政處分，
      係公務員基於職務上權力，依法就特定之具體事件所為具
      公法上效果之單方行政行為，自具一定之公信力。故除非
      有充份之事證足認該等執行公權力之公務員認知之事實有
      誤或該等公務員執行職務時有違法失職情事，否則本院認
      為應以該管警員所認知之事實為可信，而採為判斷之依據
      。本件異議人違規之經過已據證人乙○○證述甚詳而明確
      ，且觀之卷附警員嗣後至取締現場所攝之照片，該路段確
      實路面平直而無障礙、視距良好，異議人亦不否認有超車
      之行為及證人所繪現場圖相關位置並無錯誤，則證人乙○
      ○顯並無誤判之可能，復衡以本件舉發之警員乙○○與異
      議人並不認識，又經本院傳喚到庭在負偽證之刑事責任下
      具結證述，應無刻意捏造違規以誣陷異議人之必要。基此
      ，綜上各情，本院認證人即舉發之警員乙○○之證述，並
      無何瑕疵可指，且與其他證據相符。此外，並無任何相關
      證據，足資證明本件執勤警員確有捏造事實違法取締之情
      事，故本件執勤警員本其維護交通秩序、安全職責所為之
      舉發，自應受到合法、正確之推定而屬可採。
    (三)次按行政處分如有誤寫、誤算或其他類此之顯然錯誤者，
      處分機關得隨時或依申請更正之，行政程序法第101 條定
      有明文。本件花蓮縣警察局舉發違反道路交通管理事件通
      知單上違規地點記載為「臺9線234公里300 公尺」，係因
      警員將之誤載為渠等執勤之地點一情，已據證人乙○○到
      庭證述明證，核與現場圖所繪內容相符，本院認證人所述
      誤載之情節亦與情理不相違背，應認確係警員舉發時一時
      筆誤所致，然此並不影響異議人確有違規之情，況交通部
      公路總局臺中區監理所於裁決時亦已加以更正，亦有裁決
      書附卷可參，尚難僅以此而認影響該裁決處分之效力。又
      花蓮縣政府警察局鳳林分局函復時所附之現場照片，為警
      員嗣後因異議人申訴而前往拍攝，係供參考攔檢地點現場
      情形，並非用供證明異議人違規，不僅為證人乙○○所證
      述在卷，且已於照片下說明欄內記載明確。異議人徒執花
      蓮縣警察局舉發違反道路交通管理事件通知單違規地點記
      載有誤及花蓮縣政府警察局鳳林分局函附照片非取締時所
      攝，而認裁決不當，尚無理由。
四、綜上所述，本件異議人在前開時、地，駕駛車號Z7-8098 號
    自用小客車，在省道臺9線234.1公里處設有禁止超車標線路
    段超車之違規事實，既屬明確，原處分機關依前揭道路交通
    管理處罰條例第47條第2款、第63條第1項第1 款規定逕行裁
    處異議人罰鍰1,200元並予記違規點數1點，核無違誤，本件
    異議人之異議為無理由，應予駁回。
據上論斷，應依道路交通案件處理辦法第19條，裁定如主文。
中    華    民    國    97    年    3     月    7     日
                  交通法庭    法  官  林恒祺
上列正本證明與原本無異。
如對本裁定不服，應於送達後5 日內，向本院提出抗告狀（應抄
附繕本）。
中    華    民    國    97    年    3     月    10    日
                              書記官


司法院資訊處製作；財團法人民間司法改革基金會備份。
